---
title: "p1_sesion_3"
author: "Natalia Gavald谩"
date: "2025-02-25"
output: html_document
---

```{r setup, include=FALSE}
knitr::opts_chunk$set(echo = TRUE)
```

# Librer铆as y bases de datos

```{r librer铆as}
# Cargamos librer铆as adicionales para la realizaci贸n de la pr谩ctica
library(dplyr)
library(ggplot2)
library(readxl)
library(lpSolveAPI)
library(knitr)
library(corrplot)
```

## Carga de la base de datos

Cargamos la base de datos `rice` disponible en el campus UMH:

```{r BDs}
#setwd("/Users/jjmilla/Repositorios/master-umh-stat/master-umh-stat/Eficiencia/p1")

rice <- read_excel("/Users/jjmilla/Repositorios/master-umh-stat/master-umh-stat/Eficiencia/p1/rice producers.xlsx")
```

## Creaci贸n de *toy datasets*

```{r toyDatasets}
A <- data.frame (
  employee = c(2, 3, 3, 4, 5, 5, 6, 8),
  sale = c(1, 3, 2, 3, 4, 2, 3, 5)
)
row.names(A) <- c("A", "B", "C", "D", "E", "F", "G", "H")

B <- data.frame (
  employee = c(4, 7, 8, 4, 2, 5, 6, 5.5, 6),
  floor.area = c(3, 3, 1, 2, 4, 2, 4, 2.5, 2.5),
  sale = c(1, 1, 1, 1, 1, 1, 1, 1, 1)
)
row.names(B) <- c("A", "B", "C", "D", "E", "F", "G", "H", "I")

C <- data.frame (
  employee = c(1, 1, 1, 1, 1, 1, 1),
  customers = c(1, 2, 3, 4, 4, 5, 6),
  sales = c(5, 7, 4, 3, 6, 5, 2)
)
row.names(C) <- c("A", "B", "C", "D", "E", "F", "G")
```

## Creaci贸n de una base de datos simulada (`D`)

```{r simulated_data}
set.seed(314) 
x1 <- runif(n = 50, min = 1, max = 10)
yD <- log(x1) + 3 
u <- abs(rnorm(n = 50, mean = 1.0, sd = 0.4)) 
u[sample(1:50, 1)] <- 0 # DMUs eficientes
y1 <- yD - u
D <- data.frame(x = x1, y = y1, yD = yD)
```

# Ejercicio 6

## Funci贸n `get_multipliers()`

La funci贸n `get_multipliers()` devuelve los vectores de los multiplicadores bajo una tecnolog铆a con rendimientos constantes a escala y una medida de eficiencia introducida por el usuario.

```{r get_multipliers, echo = TRUE, eval = FALSE}
get_multipliers (
  tech_xmat,
  tech_ymat,
  eval_xmat,
  eval_ymat,
  measure = "rad_out",
  rownames = NULL
)
```

## Funci贸n para obtener los multiplicadores de eficiencia con el modelo DEA-CCR bajo orientaci贸n *input*

```{r radial_input_multipliers}
rad_inp_mult <- function (tech_xmat, tech_ymat, eval_xmat, eval_ymat) {
  eval_dmu <- nrow(eval_xmat)
  tech_dmu <- nrow(tech_xmat)
  nX <- ncol(tech_xmat)
  nY <- ncol(tech_ymat)
  mults <- matrix(nrow = eval_dmu, ncol = nX + nY)
  
  for (d in 1:eval_dmu) {
    objVal <- matrix(ncol = nX + nY, nrow = 1)
    objVal[(nX + 1):(nX + nY)] <- eval_ymat[d, ]
    lps <- make.lp(nrow = 0, ncol = nX + nY)
    lp.control(lps, sense = 'max')
    set.objfn(lps, objVal)
    add.constraint(lps, xt = c(eval_xmat[d, ], rep(0, nY)), type = "=", rhs = 1)
    
    for(k in 1:tech_dmu) {
      add.constraint(lps, xt = c(- tech_xmat[k, ], tech_ymat[k, ]), type = "<=", rhs = 0)
    }
    solve(lps)
    mults[d, ] <- get.variables(lps)
  }
  colnames(mults) <- c(paste("v_x", 1:nX, sep = ""), paste("u_y", 1:nY, sep = ""))
  return(as.data.frame(mults))
}
```

## Funci贸n para obtener los multiplicadores de eficiencia con el modelo DEA-CCR bajo orientaci贸n *output*

```{r radial_output_multipliers}
rad_out_mult <- function (tech_xmat, tech_ymat, eval_xmat, eval_ymat) {
  eval_dmu <- nrow(eval_xmat)
  tech_dmu <- nrow(tech_xmat)
  nX <- ncol(tech_xmat)
  nY <- ncol(tech_ymat)
  mults <- matrix(nrow = eval_dmu, ncol = nX + nY)
  
  for (d in 1:eval_dmu) {
    objVal <- matrix(ncol = nX + nY, nrow = 1)
    objVal[1:nX] <- eval_xmat[d, ]
    lps <- make.lp(nrow = 0, ncol = nX + nY)
    lp.control(lps, sense = 'min')
    set.objfn(lps, objVal)
    add.constraint(lps, xt = c(rep(0, nX), eval_ymat[d, ]), type = "=", rhs = 1)
    
    for(k in 1:tech_dmu) {
      add.constraint(lps, xt = c(tech_xmat[k, ], - tech_ymat[k, ]), type = ">=", rhs = 0)
    }
    solve(lps)
    mults[d, ] <- get.variables(lps)
  }
  colnames(mults) <- c(paste("v_x", 1:nX, sep = ""), paste("u_y", 1:nY, sep = ""))
  return(as.data.frame(mults))
}
```

## Funci贸n `get_multipliers()`

```{r get_multipliers_function}
get_multipliers <- function (tech_xmat, tech_ymat, eval_xmat, eval_ymat, measure = "rad_out", rownames = NULL) {
  if (measure == "rad_inp") {
    mult <- rad_inp_mult(tech_xmat, tech_ymat, eval_xmat, eval_ymat)
  } else if (measure == "rad_out") {
    mult <- rad_out_mult(tech_xmat, tech_ymat, eval_xmat, eval_ymat)
  } else {
    stop("measure not available")
  }
  mult$score <- rowSums(mult)
  return(mult)
}
```

---

Este documento en R Markdown ahora est谩 formateado correctamente y listo para ser ejecutado. 隆Espero que te sea 煤til! 
