
---
title: "Modelos de Estadística Bayesiana en R"
author: "Dámaris"
date: "`r Sys.Date()`"
output: html_document
---

```{r setup, include=FALSE}
knitr::opts_chunk$set(echo = TRUE)
```

# Introducción
Este documento presenta el ajuste y análisis de modelos de estadística bayesiana utilizando el paquete `brms` en R.

# Carga de Librerías
```{r, message=FALSE, warning=FALSE}


library(xtable)
library(knitr)
library(bayesrules)
options(width=60)
library(brms)
library(bayesrules) # paquete del Libro Bayes rules
library(tidyverse) 
library(bayesplot) # para dibujar resultados
#library(tidybayes) # facilitar el uso de tydy en Bayesiano
library(janitor) # limpieza de datos
library(broom.mixed) # adapta modelos al formato "tidy"
library(ggpubr) # para utilizar ggarrange

```

# Modelo 1: Relación lineal entre la temperatura promedio y el año

```{r, warning=FALSE}
fit_temperature <- brm(
  formula = avg_temp ~ year, # relación lineal entre las variables
  data = aida::data_WorldTemp # datos
)

summary(fit_temperature)
```

## Distribuciones posteriores
```{r, warning=FALSE}
post_samples_temperature <- as_draws_df(fit_temperature) %>%
  dplyr::select(-lp__, -lprior)

head(post_samples_temperature)
dim(post_samples_temperature)
```

## Estadísticas de las distribuciones
```{r, warning=FALSE}
summary_table <- map_dfr(post_samples_temperature,
                         aida::summarize_sample_vector) %>%
  mutate(Parameter = colnames(post_samples_temperature))
summary_table
```

## Gráficos de distribuciones a posteriori
```{r, warning=FALSE}
post_samples_temperature[, 1:3] %>%
  pivot_longer(cols = everything()) %>%
  ggplot(aes(x = value)) +
  geom_density() +
  facet_wrap(~name, scales = "free")
```

# Priors del Modelo
```{r, warning=FALSE}
brms::prior_summary(fit_temperature)
```

# Modelo 2: Prior escéptico
```{r, warning=FALSE}
fit_temperature_skeptical <- brm(
  formula = avg_temp ~ year,
  data = aida::data_WorldTemp,
  prior = prior(student_t(1, -0.01, 0.001), coef = year)
)
```

## Distribuciones posteriores del modelo escéptico
```{r, warning=FALSE}
post_samples_temperature_skeptical <-
   as_draws_df(fit_temperature_skeptical) %>%
         select(-lp__, -lprior)

summary_table <- map_dfr(post_samples_temperature_skeptical,
                          aida::summarize_sample_vector) %>%
     mutate(Parameter = colnames(post_samples_temperature_skeptical))
summary_table
```

## Tabla resumen del modelo escéptico
```{r, warning=FALSE}
kable(summary_table[1:3,], col.names = c("Parameter","P2.5%","Mean","P97.5%"), digits=4)
```

# Modelo 3: Prior muy fuerte
```{r, warning=FALSE}
output3 <- capture.output(fit_temperature_ridiculous <- brm(
  formula = avg_temp ~ year,
  data = aida::data_WorldTemp,
  prior = prior(normal(5, 0.01), coef = year)
))

post_samples_temperature_ridiculous <- as_draws_df(fit_temperature_ridiculous) %>%
  select(-lp__, -lprior)

summary_table <- map_dfr(post_samples_temperature_ridiculous, aida::summarize_sample_vector) %>%
  mutate(Parameter = colnames(post_samples_temperature_ridiculous))

kable(summary_table[1:3,], col.names = c("Parameter","P2.5%","Mean","P97.5%"), digits=4)
```

# Predicciones
```{r, warning=FALSE}
X_new <- tribble(
  ~year,
  2025,
  2040
)

post_pred_new <- brms::posterior_predict(fit_temperature, X_new)

rbind(
  aida::summarize_sample_vector(post_pred_new[,1], "2025"),
  aida::summarize_sample_vector(post_pred_new[,2], "2040")
)
```

# Graficos

```{r, warning=F, message=F}
library(tidyverse)

# Supongamos que los datos originales son:
data_original <- aida::data_WorldTemp

# Obtener resumen de la predicción (media y RC al 95%)
pred_summary <- as_tibble(post_pred_new) %>%  #pred_summary  # post_pred_new
  pivot_longer(cols = everything(), names_to = "id", values_to = "pred") %>%
  group_by(id) %>%
  summarise(
    avg_temp = mean(pred),
    lower = quantile(pred, 0.025),
    upper = quantile(pred, 0.975)
  ) %>%
  mutate(year = X_new$year)

# Gráfico con ggplot2
ggplot(data_original, aes(x = year, y = avg_temp)) +
  geom_point(color = "black", alpha = 0.7) +  # Datos originales
  geom_smooth(method = "lm", se = FALSE, color = "blue", linetype = "dashed") +  # Tendencia original
  geom_line(data = pred_summary, aes(x = year, y = avg_temp), color = "red", linewidth = 1) +  # Predicción media
  geom_ribbon(data = pred_summary, aes(x = year, ymin = lower, ymax = upper), 
              fill = "red", alpha = 0.2) +  # Región de credibilidad
  labs(
    title = "Predicción Bayesiana con Región de Credibilidad",
    x = "Año",
    y = "Temperatura Media"
  ) +
  theme_minimal()


```


```{r, warning=FALSE}
output <- capture.output(fit_temperature_weakinfo <- brm(
  # Especificar qué variable explicar en términos de cuál (sintaxis de fórmula)
  formula = avg_temp ~ year,
  # Datos a utilizar
  data = aida::data_WorldTemp,
  # Prior poco informativo para la pendiente
  prior = prior(student_t(1, 0, 1), coef = year),
  # Obtener muestras de la prior
  sample_prior = "yes",
  # Aumentar el número de iteraciones para mayor precisión
  iter = 20000
))
```


```{r, warning=FALSE}
# Obtener las muestras posteriores usando as_draws_df
posterior_draws <- as_draws_df(fit_temperature_weakinfo)

# Extraer la columna correspondiente al parámetro 'b_year' y resumirla
posterior_draws %>%
  pull(b_year) %>%
  aida::summarize_sample_vector()

hypothesis(fit_temperature_weakinfo, "year = 0.005")

hypothesis(fit_temperature_weakinfo, "year > 0")
```


```{r, warning=FALSE}
hypothesis(fit_temperature_weakinfo, "year = 0.005") # No es significativo

hypothesis(fit_temperature_weakinfo, "year > 0") # Es significativo
```


```{r, warning=FALSE}
# Extraer únicamente las columnas relevantes del conjunto de datos
data_ST_excerpt <- aida::data_ST %>% 
  filter(correctness == "correct") %>% 
  select(RT, condition)

# Mostrar las primeras 5 líneas
head(data_ST_excerpt, 5)

data_ST_excerpt %>% 
  ggplot(aes(x = condition, y = RT, color = condition, fill = condition)) +
  geom_violin() +
  theme(legend.position = "none")
```

```{r, warning=FALSE}
data_ST_excerpt %>% 
  group_by(condition) %>% 
  summarize(mean_RT = mean(RT))
```

```{r}
data_ST_excerpt %>% 
  filter(condition == "incongruent") %>% 
  pull(RT) %>% 
  mean() -
  data_ST_excerpt %>% 
  filter(condition == "congruent") %>% 
  pull(RT) %>% 
  mean()

fit_brms_ST <- brm(
  formula = RT ~ condition,
  data = data_ST_excerpt
)

summary(fit_brms_ST)$fixed[, c("l-95% CI", "Estimate", "u-95% CI")]
```

