---
title: "Práctica 1. Evaluación de la eficiencia con modelos no paramétricos"
subtitle: "Análisis de la eficiencia y la productividad"
author: "Introduce tu nombre"
date: "Curso 2024/2025"
output:
  rmdformats::readthedown:
    embed_resources: true
    standalone: true
---

```{r setup, include=FALSE}

knitr::opts_chunk$set(echo = TRUE, message = FALSE, warning = FALSE)

```

# Librerías y bases de datos

```{r librerías}

# cargamos librerías adicionales para la realización de la práctica
library(dplyr)
library(ggplot2)
library(readxl)
library(lpSolveAPI)
library(knitr)
library(corrplot)

```

Cargamos la bases de datos `rice` disponible en el campus UMH:

```{r BDs}

#setwd("/Users/jjmilla/Repositorios/master-umh-stat/master-umh-stat/Eficiencia/p1")

rice <- read_excel("/Users/jjmilla/Repositorios/master-umh-stat/master-umh-stat/Eficiencia/p1/rice producers.xlsx")

```

Creamos los *toy datasets*:

```{r toyDatasets}

A <- data.frame (
  employee = c(2, 3, 3, 4, 5, 5, 6, 8),
  sale = c(1, 3, 2, 3, 4, 2, 3, 5)
)

row.names(A) <- c("A", "B", "C", "D", "E", "F", "G", "H")

B <- data.frame (
  employee = c(4, 7, 8, 4, 2, 5, 6, 5.5, 6),
  floor.area = c(3, 3, 1, 2, 4, 2, 4, 2.5, 2.5),
  sale = c(1, 1, 1, 1, 1, 1, 1, 1, 1)
)

row.names(B) <- c("A", "B", "C", "D", "E", "F", "G", "H", "I")

C <- data.frame (
  employee = c(1, 1, 1, 1, 1, 1, 1),
  customers = c(1, 2, 3, 4, 4, 5, 6),
  sales = c(5, 7, 4, 3, 6, 5, 2)
)

row.names(C) <- c("A", "B", "C", "D", "E", "F", "G")

```

Creamos una base de datos simulada (`D`):

```{r simulated_data}

# fijamos una semilla
set.seed(314) 

# input 1
x1 <- runif(n = 50, min = 1, max = 10)

# frontera teórica
yD <- log(x1) + 3 

# ineficiencia
u <- abs(rnorm(n = 50, mean = 1.0, sd = 0.4)) 
u[sample(1:50, 1)] <- 0 # DMUs eficientes

# output 1
y1 <- yD - u

# base de datos D
D <- data.frame(x = x1, y = y1, yD = yD)

```

# Ejercicio 6

La función `get_multipliers()` devuelve los vectores de los multiplicadores (en formato `data.frame`) bajo una tecnología con rendimientos constantes a escala y una medida de eficiencia introducida por el usuario. Los argumentos de la función serán los siguientes:

```{r get_multipliers, echo = TRUE, eval = FALSE}

get_multipliers (
  tech_xmat,
  tech_ymat,
  eval_xmat,
  eval_ymat,
  measure = "rad_out",
  rownames = NULL
)

```

### Función para obtener los multiplicadores de eficiencia con el modelo DEA-CCR bajo orientación *input*:

```{r radial_input_multipliers}

rad_inp_mult <- function (
    tech_xmat,
    tech_ymat,
    eval_xmat,
    eval_ymat
    ) {
  
  # número de DMUs a evaluar
  eval_dmu <- ...
  
  # número de DMUs en la tecnología
  tech_dmu <- ...
  
  # número de inputs
  nX <- ...
  
  # número de outputs
  nY <- ...
  
  # inicializamos el vector de multiplicadores
  mults <- ...
  
  for (d in 1:eval_dmu) {
    
    # función objetivo
    objVal <- ...
    objVal[...] <- ...
    
    # estructura para lpSolve
    lps <- make.lp(nrow = 0, ncol = ...)
    lp.control(lps, sense = ...)
    set.objfn(lps, objVal)
    
    # vx = 1
    add.constraint(lps, xt = ..., type = ...,  rhs = ...)

    # -vx + uy <= 0
    for(k in 1:tech_dmu) {
      add.constraint(lps, xt = ..., type = ...,  rhs = ...)
    }
    
    # resolvemos el modelo    
    solve(lps)
    mults[d, ] <- get.variables(lps)
    
  }
  
  # renombramos data.frame
  colnames(mults) <- c(paste("v_x", 1:nX, sep = ""), paste("u_y", 1:nY, sep = ""))
  
  # multiplicadores
  return(as.data.frame(mults))
  
}

```

### Función para obtener los multiplicadores de eficiencia con el modelo DEA-CCR bajo orientación *output*:

```{r radial_output_multipliers}

rad_out_mult <- function (
    tech_xmat,
    tech_ymat,
    eval_xmat,
    eval_ymat
    ) {
  
  ...
  
}

```

### *get_multiplier()* :

```{r get_multipliers_function}

get_multipliers <- function (
  tech_xmat,
  tech_ymat,
  eval_xmat,
  eval_ymat,
  measure = "rad_out",
  rownames = NULL
  ) {
  
  # índices de inputs
  x <- ...
  
  # índices de outputs
  y <- ...
  
  if (measure == "rad_inp") {
    
    mult <- ...
    
    num_out <- ...
    den_inp <- ...
    
    # calculamos el score de eficiencia
    score <- ...
    
  } else if (measure == "rad_out") {
    
    mult <- ...
    
    num_inp <- ...
    den_out <- ...
    
    # calculamos el score de eficiencia
    score <- ...
    
  } else {
    
    stop("measure not available")
    
  }
   
  # añadimos el score de eficiencia a la matriz de multiplicadores
  mult$score <- ...
  
  # multiplicadores + score de eficiencia
  return(mult)
  
}

```

# Ejercicio 7

```{r exercise_7}

# calculamos los multiplicadores
mult_inp <- ...

# añadimos una etiqueta para identificar a la DMU
mult_inp$DMU <- 1:nrow(mult_inp)

```

**Apartado a)**

```{r exercise_7_a1}

# mostramos los multiplicadores de las 5 DMUs con mayor valor para la variable "v_x1".
top_mul_x1 <- ...

kable(top_mul_x1)

```

```{r exercise_7_a2}

# mostramos los inputs y outputs de esas 5 DMUs
kable(rice[top_mul_x1$DMU, ])

```

**Apartado b)**

```{r exercise_7_b1}

# calculamos la desviación estándar por fila
mul_sd <- ...

# añadimos la variable a la base de datos
mult_inp$mul_sd <- mul_sd

# mostramos los multiplicadores de las 5 DMUs con menor variabilidad en los pesos.
less_var_mul <- ...

kable(less_var_mul)

```

```{r exercise_7_b2}

# mostramos los inputs y outputs de esas 5 DMUs
kable(rice[less_var_mul$DMU, ])

```

**Apartado c)**

```{r exercise_7_c}

# matriz de correlaciones
cor_mat <- ...

# representación gráfica
corrplot.mixed ( 
  cor_mat,
  lower = "number",
  upper = "pie"
  )

```

# Ejercicio 8

La función `eff_scores()` devuelve los vectores de *scores* de eficiencia (en formato `data.frame`) bajo ciertas características de la tecnología y una medida de eficiencia introducida por el usuario. Los argumentos de la función son los siguientes:

```{r eff_scores, echo = TRUE, eval = FALSE}

eff_scores (
  tech_xmat,
  tech_ymat,
  eval_xmat,
  eval_ymat,
  convexity = TRUE,
  returns = "variable",
  measure = "rad_out",
  direction = NULL,
  rownames = NULL
)

```

### Función para calcular los *scores* de eficiencia bajo orientación (radial) *output*:

```{r radial_output}

rad_out <- function (
    tech_xmat,
    tech_ymat,
    eval_xmat,
    eval_ymat,
    convexity,
    returns
    ) {

  # número de DMUs en la tecnología
  tech_dmu <- nrow(tech_xmat)

  # número de DMUs a evaluar
  eval_dmu <- nrow(eval_xmat)

  # inicializamos el vector de scores y de benchmarking
  scores <- matrix(nrow = eval_dmu, ncol = 1)
  benchs <- matrix(nrow = eval_dmu, ncol = tech_dmu)

  # número de inputs y de outputs
  nX <- ncol(tech_xmat)
  nY <- ncol(tech_ymat)

  for (d in 1:eval_dmu) {

    # función objetivo
    objVal <- matrix(ncol = 1 + tech_dmu, nrow = 1) # vector fila vacío
    objVal[1] <- 1

    # estructura de lpSolve
    lps <- make.lp(nrow = 0, ncol = 1 + tech_dmu)
    lp.control(lps, sense = "max") # min o max. Max en este caso. Dende del problema.
    set.objfn(lps, objVal)

    # inputs (m) --> numero de inputs nX 
    for (xi in 1:nX) {
      add.constraint(lps, xt = c(0, tech_xmat[,xi]), type = "<=",  rhs = eval_xmat[d, xi]) # tech_xmat inputs de la tecnologia
    }

    # outputs
    for (yi in 1:nY) {
      add.constraint(lps, xt = c(-eval_ymat[d, yi], tech_ymat[,yi]), type = ">=", rhs = 0)
    }

    # tecnología
    if (returns == "variable") {
      if (convexity) {
        add.constraint(lprec = lps, xt = c(0, rep(1, tech_dmu)), type = "=", rhs = 1)
      } else {
        add.constraint(lprec = lps, xt = c(0, rep(1, tech_dmu)), type = "=", rhs = 1)
        # variables de la 2 a la 11 son binarias, la primera posición es fi
        set.type(lps, columns = 1:tech_dmu + , type = "binary") 
      }
    }
    
    # resolvemos el modelo
    solve(lps)
    scores[d, ] <- get.objective(lps)
    
    # DMUs de referencia
    benchs[d, ] <- get.variables(lps)[2:(tech_dmu + 1)]
    
  }

  # score de eficiencia + lambdas
  return(list("score" = scores, "bench" = benchs))
  
}

```

### Función para calcular los *scores* de eficiencia bajo orientación (radial) *input*:

```{r radial_input}

rad_inp <- function (
    tech_xmat, 
    tech_ymat, 
    eval_xmat, 
    eval_ymat, 
    convexity, 
    returns
    ) {
  
  # número de DMUs en la tecnología
  tech_dmu <- nrow(tech_xmat)

  # número de DMUs a evaluar
  eval_dmu <- nrow(eval_xmat)

  # inicializamos el vector de scores y de benchmarking
  scores <- matrix(nrow = eval_dmu, ncol = 1)
  benchs <- matrix(nrow = eval_dmu, ncol = tech_dmu)

  # número de inputs y de outputs
  nX <- ncol(tech_xmat)
  nY <- ncol(tech_ymat)

  for (d in 1:eval_dmu) {

    # función objetivo
    objVal <- matrix(ncol = 1 + tech_dmu, nrow = 1) # vector fila vacío
    objVal[1] <- 1

    # estructura de lpSolve
    lps <- make.lp(nrow = 0, ncol = 1 + tech_dmu)
    lp.control(lps, sense = "min") # min o max. Max en este caso. Dende del problema.
    set.objfn(lps, objVal)

    # inputs (m) --> numero de inputs nX 
    for (xi in 1:nX) {
      add.constraint(lps, xt = c(-eval_xmat[d, yi], tech_xmat[,xi]), type = "<=",  rhs = 0) # tech_xmat inputs de la tecnologia
    }

    # outputs
    for (yi in 1:nY) {
      add.constraint(lps, xt = c(0, tech_ymat[, yi], tech_ymat[,yi]), type = ">=", rhs = eval_ymat[d, yi])
    }

    # tecnología
    if (returns == "variable") {
      if (convexity) {
        add.constraint(lprec = lps, xt = c(0, rep(1, tech_dmu)), type = "=", rhs = 1)
      } else {
        add.constraint(lprec = lps, xt = c(0, rep(1, tech_dmu)), type = "=", rhs = 1)
        # variables de la 2 a la 11 son binarias, la primera posición es fi
        set.type(lps, columns = 1:tech_dmu + , type = "binary") 
      }
    }
    
    # resolvemos el modelo
    solve(lps)
    scores[d, ] <- get.objective(lps)
    
    # DMUs de referencia
    benchs[d, ] <- get.variables(lps)[2:(tech_dmu + 1)]
    
  }

  # score de eficiencia + lambdas
  return(list("score" = scores, "bench" = benchs))
  
}

```

### Función para calcular los *scores* de eficiencia bajo distancia direccional:

```{r directional_distance, echo = TRUE, eval = TRUE}

ddf <- function (
    tech_xmat, 
    tech_ymat, 
    eval_xmat, 
    eval_ymat, 
    direction, 
    convexity, 
    returns
    ) {

  # número de DMUs en la tecnología
  tech_dmu <- ...

  # número de DMUs a evaluar
  eval_dmu <- ...
  
  # inicializamos el vector de scores y de benchmarking
  scores <- ...
  benchs <- ...

  # número de inputs y outputs
  nX <- ...
  nY <- ...

  for (d in 1:eval_dmu) {
    
    # función objetivo
    objVal <- ...
    objVal[...] <- ...

    # estructura del lpSolve
    lps <- make.lp(nrow = 0, ncol = ...)
    lp.control(lps, sense = ...)
    set.objfn(lps, objVal)

    # vector de dirección
    if (direction == "mean") {
      
      G_x <- ...
      G_y <- ...
      
    } else {
      
      G_x <- ...
      G_y <- ...
      
    }

    # inputs
    for (xi in 1:nX) {
      add.constraint(lps, xt = ..., type = ...,  rhs = ...)
    }

    # outputs
    for (yi in 1:nY) {
      add.constraint(lps, xt = ..., type = ...,  rhs = ...)
    }

    # tecnología
    if (returns == "variable") {
      if (convexity) {
        add.constraint(lprec = lps, xt = ..., type = ..., rhs = ...)
      } else {
        add.constraint(lprec = lps, xt = ..., type = ..., rhs = ...)
        set.type(lps, columns = ..., type = ...)
      }
    }

    # resolvemos el modelo
    solve(lps)
    scores[d, ] <- ...
    
    # DMUs de referencia
    benchs[d, ] <- ...
    
  }

  # score de eficiencia + lambdas
  return(list("score" = scores, "bench" = benchs))
  
}

```

### eff_scores()

```{r eff_scores_function, echo = TRUE, eval = TRUE}

eff_scores <- function (
    tech_xmat,
    tech_ymat,
    eval_xmat,
    eval_ymat,
    convexity = TRUE,
    returns = "variable",
    measure = "rad_out",
    direction = NULL,
    rownames = NULL
    ) {
  
  if (measure == "rad_out") {
    
    # radial output
    model <- ...
    
  } else if (measure == "rad_inp") {
    
    # radial input
    model <- ...
    
  } else if (measure == "ddf") {
    
    # distancia direccional
    model <- ...
  
  } else {
    
    stop(print(paste(measure, "no disponible")))
    
  }
  
  if (!is.null(rownames)) rownames(scores) <- rownames

  return(model)
  
}

```

# Ejercicio 9

### Frontera DEA (CCR) para el *toy dataset* A

```{r exercise_9_frontier_1}

# calculamos los scores de eficiencia
A$scores <- ...

# calculamos los puntos de la frontera
A$frontier <- ...

# representación gráfica
ggplot(...) 

```

### Frontera FDH para el *toy dataset* B

```{r exercise_9_frontier_2}

# calculamos los scores de eficiencia
B$scores <- ...

# calculamos los puntos de la frontera
B$frontier_x1 <- ...
B$frontier_x2 <- ...

# representación gráfica
ggplot(...) 

```

# Ejercicio 10

**Apartado a)**

```{r exercise_10_a}

rice$CCR.I <- ...

rice$BCC.I <- ...

rice$FDH.I <- ...

rice$CCR.O <- ...

rice$BCC.O <- ...

rice$FDH.O <- ...

```

**Apartado b)**

```{r exercise_10_b}

ggplot(...) +

``` 

**Apartado c)**

```{r exercise_10_c_ddf}

rice$DDF.B <- ...

rice$DDF.M <- ...

```

```{r exercise_10_c}

# DMU 4: input
inp_4 <- ...

# DMU 4: output
out_4 <- ...

# Proyección radial input: DMU 4
rad_inp_4 <- ...
new_inp_4 <- ...
new_out_4 <- ...

proy_rad_inp <- ...

# Proyección radial output: DMU 4
rad_out_4 <- ...
new_inp_4 <- ...
new_out_4 <- ...

proy_rad_out <- ...

# Directional Distance Function (Briec): DMU 4
ddf_briec_4 <- ...
new_inp_4 <- ...
new_out_4 <- ...

proy_ddf_briec <- ...

# Directional Distance Function (Mean): DMU 4
ddf_mean_4 <- ...
new_inp_4 <- ...
new_out_4 <- ...

proy_ddf_mean <- ...

``` 

# Ejercicio 11

```{r exercise_11}

# DMU verdaderamente eficiente
D$t_eff <- ...

# DMU relativamente eficiente
D$bcc <- ...
  
D$r_eff <- ...

# frontera estimada mediante DEA.BCC
D$bcc_frontier <- ...

# datos DMU 23
x23 <- ...
y23 <- ...

# score distancia direccional: dirección mean
D$beta_mean <- ...
  
p_xmean <- ...
p_ymean <- ...

# score distancia direccional: dirección briec
D$beta_briec <- ...

p_xbriec <- ...
p_ybriec <- ...

# representación gráfica
ggplot(...) 

```