---
title: "Práctica 1. Evaluación de la eficiencia con modelos no paramétricos"
subtitle: "Análisis de la eficiencia y la productividad"
author: "Introduce tu nombre"
date: "Curso 2024/2025"
output:
  rmdformats::readthedown:
    embed_resources: true
    standalone: true
---

```{=html}

<style>
  body {
    text-align: justify;
  }
</style>

```

```{r setup, include=FALSE}

knitr::opts_chunk$set(echo = TRUE, message = FALSE, warning = FALSE)

```

# Librerías y bases de datos

```{r librerías}

# cargamos librerías adicionales para la realización de la práctica
library(dplyr)
library(ggplot2)
library(readxl)
library(lpSolveAPI)
library(knitr)
library(corrplot)

```

Cargamos la bases de datos `rice` disponible en el campus UMH:

```{r BDs}

rice <- read_excel("Datasets/rice producers.xlsx")

```

Creamos los *toy datasets*:

```{r toyDatasets}

A <- data.frame (
  employee = c(2, 3, 3, 4, 5, 5, 6, 8),
  sale = c(1, 3, 2, 3, 4, 2, 3, 5)
)

row.names(A) <- c("A", "B", "C", "D", "E", "F", "G", "H")

B <- data.frame (
  employee = c(4, 7, 8, 4, 2, 5, 6, 5.5, 6),
  floor.area = c(3, 3, 1, 2, 4, 2, 4, 2.5, 2.5),
  sale = c(1, 1, 1, 1, 1, 1, 1, 1, 1)
)

row.names(B) <- c("A", "B", "C", "D", "E", "F", "G", "H", "I")

C <- data.frame (
  employee = c(1, 1, 1, 1, 1, 1, 1),
  customers = c(1, 2, 3, 4, 4, 5, 6),
  sales = c(5, 7, 4, 3, 6, 5, 2)
)

row.names(C) <- c("A", "B", "C", "D", "E", "F", "G")

```

Creamos una base de datos simulada (`D`):

```{r simulated_data}

# fijamos una semilla
set.seed(314) 

# input 1
x1 <- runif(n = 50, min = 1, max = 10)

# frontera teórica
yD <- log(x1) + 3 

# ineficiencia
u <- abs(rnorm(n = 50, mean = 1.0, sd = 0.4)) 
u[sample(1:50, 1)] <- 0 # DMUs eficientes

# output 1
y1 <- yD - u

# base de datos D
D <- data.frame(x = x1, y = y1, yD = yD)

```

# Ejercicio 6

La función `get_multipliers()` devuelve los vectores de los multiplicadores (en formato `data.frame`) bajo una tecnología con rendimientos constantes a escala y una medida de eficiencia introducida por el usuario. Los argumentos de la función serán los siguientes:

```{r get_multipliers, echo = TRUE, eval = FALSE}

get_multipliers (
  tech_xmat,
  tech_ymat,
  eval_xmat,
  eval_ymat,
  measure = "rad_out",
  rownames = NULL
)

```

### Función para obtener los multiplicadores de eficiencia con el modelo DEA-CCR bajo orientación *input*:

```{r radial_input_multipliers}

rad_inp_mult <- function (
    tech_xmat,
    tech_ymat,
    eval_xmat,
    eval_ymat
    ) {
  
  # número de DMUs a evaluar
  eval_dmu <- nrow(eval_xmat)
  
  # número de DMUs en la tecnología
  tech_dmu <- nrow(tech_xmat)
  
  # número de inputs
  nX <- ncol(tech_xmat)
  
  # número de outputs
  nY <- ncol(tech_ymat)
  
  # inicializamos el vector de multiplicadores
  mults <- matrix(nrow = eval_dmu, ncol = nX + nY)
  
  for (d in 1:eval_dmu) {
    
    # función objetivo: vector fila (lpSolveAPI)
    objVal <- matrix(ncol = nX + nY, nrow = 1)
    objVal[(nX + 1):(nX + nY)] <- eval_ymat[d, ]
    
    # estructura para lpSolve
    lps <- make.lp(nrow = 0, ncol = nX + nY)
    lp.control(lps, sense = 'max')
    set.objfn(lps, objVal)
    
    # vx = 1
    add.constraint(lps, xt = c(eval_xmat[d, ], rep(0, nY)), type = "=",  rhs = 1)

    # -vx + uy <= 0
    for(k in 1:tech_dmu) {
      add.constraint(lps, xt = c(- tech_xmat[k, ], tech_ymat[k, ]), type = "<=",  rhs = 0)
    }
    
    # resolvemos el modelo    
    solve(lps)
    mults[d, ] <- get.variables(lps)
    
  }
  
  # renombramos data.frame
  colnames(mults) <- c(paste("v_x", 1:nX, sep = ""), paste("u_y", 1:nY, sep = ""))
  
  # multiplicadores
  return(as.data.frame(mults))
  
}

```

### Función para obtener los multiplicadores de eficiencia con el modelo DEA-CCR bajo orientación *output*:

```{r radial_output_multipliers}

rad_out_mult <- function (
    tech_xmat,
    tech_ymat,
    eval_xmat,
    eval_ymat
    ) {
  
  # número de DMUs a evaluar
  eval_dmu <- nrow(eval_xmat)
  
  # número de DMUs en la tecnología
  tech_dmu <- nrow(tech_xmat)
  
  # número de inputs
  nX <- ncol(tech_xmat)
  
  # número de outputs
  nY <- ncol(tech_ymat)
  
  # inicializamos el vector de scores
  mults <- matrix(nrow = eval_dmu, ncol = nX + nY)
  
  for (d in 1:eval_dmu) {
    
    # función objetivo: vector fila (lpSolveAPI)
    objVal <- matrix(ncol = nX + nY, nrow = 1)
    objVal[1:nX] <- eval_xmat[d, ]
    
    # estructura para lpSolve
    lps <- make.lp(nrow = 0, ncol = nX + nY)
    lp.control(lps, sense = 'min')
    set.objfn(lps, objVal)
    
    # uy = 1
    add.constraint(lps, xt = c(rep(0, nX), eval_ymat[d, ]), type = "=",  rhs = 1)

    # vx - uy >= 0
    for(k in 1:tech_dmu) {
      add.constraint(lps, xt = c(tech_xmat[k, ], - tech_ymat[k, ]), type = ">=",  rhs = 0)
    }
    
    # resolvemos el modelo  
    solve(lps)
    mults[d, ] <- get.variables(lps)
    
  }
  
  # renombramos data.frame
  colnames(mults) <- c(paste("v_x", 1:nX, sep = ""), paste("u_y", 1:nY, sep = ""))
  
  # multiplicadores
  return(as.data.frame(mults))
  
}

```