---
title: "1_entregable_natalia_gavalda_arbol_decision"
author: "Natalia Gavaldá"
date: "2024-12-10"
output: html_document
---

```{r setup, warning=FALSE, message=FALSE}
library(rpart)
library(rpart.plot)
library(dplyr)
```

## Datos

El árbol de decisión muestra cómo las variables "danceability," "energy," y "popularity" ayudan a clasificar las canciones en dos géneros: "reggaeton" e "indie".

Ambas clases están igual de balanceadas, tenemos 1000 canciones de cada uno de los géneros.

```{r datos}
path = "/Users/jjmilla/Repositorios/master-umh-stat/master-umh-stat/Estadistica/datos/spotify.csv"

data_spotify <- read.csv(path)

variables = c("track_genre", "danceability", "energy", "popularity" )
track_genre = c("reggaeton", "indie")

data <- data_spotify[(data_spotify$track_genre %in% track_genre), variables]

data %>%
  group_by(track_genre) %>%
    count()
```

## Árbol e interpretación


```{r arbol}
arbol <- rpart( formula = track_genre ~ danceability + popularity + energy, 
                data = data, method = 'class')
rpart.plot(arbol)
```

**Primer nodo (arriba del todo):**

 - La clasificación inicial es "indie" con una proporción de 0.50 (50%). Si la bailabilidad de una canción es menor a 0.63, el 33% de las canciones será clasificada como indie. Si no, pasamos al segundo nivel de nodo.
 - El total de datos está en este nodo (100%).

