---
title: "1_entregable_natalia_gavalda_arbol_decision"
author: "Natalia Gavaldá"
date: "2024-12-10"
output: html_document
---

```{r setup, warning=FALSE, message=FALSE}
library(rpart)
library(rpart.plot)
library(dplyr)
```

## Datos

El árbol de decisión muestra cómo las variables "danceability," "energy," y "popularity" ayudan a clasificar las canciones en dos géneros: "reggaeton" e "indie".

Ambas clases están igual de balanceadas, tenemos 1000 canciones de cada uno de los géneros, 1000 ejemplos para el género de indie y 1000 ejermplos para el género de reggaeton.


```{r datos, warning=FALSE, message=FALSE}
path = "/Users/jjmilla/Repositorios/master-umh-stat/master-umh-stat/Estadistica/datos/spotify.csv"

data_spotify <- read.csv(path)

variables = c("track_genre", "danceability", "energy", "popularity" )
track_genre = c("reggaeton", "indie")

data <- data_spotify[(data_spotify$track_genre %in% track_genre), variables]

data %>%
  group_by(track_genre) %>%
    count()
```


## Árbol e interpretación

El árbol muestra cómo las canciones se dividen en función de las variables explicativas (danceability, popularity, y energy) para predecir si pertenecen al género "indie" o "reggaeton".

**Números grandes (como 0.50, 0.70, etc.):** 

- Indican la probabilidad o proporción del género predominante en ese nodo. Por ejemplo, si en un nodo aparece "indie 0.50", significa que el 50% de las canciones clasificadas en ese nodo pertenecen al género "indie". Si en otro aparece "reggaeton 0.70", el 70% de las canciones en ese nodo son de "reggaeton".

**Porcentajes pequeños (como 100%, 67%, etc.):**

- Representan el porcentaje de todas las canciones de la base de datos que llegan a ese nodo. Por ejemplo, en el nodo raíz con "100%", significa que todas las canciones están siendo evaluadas inicialmente. Si en otro nodo aparece "67%", significa que ese nodo contiene el 67% del total de las canciones de la base de datos.



```{r arbol}
arbol <- rpart( formula = track_genre ~ danceability + popularity + energy, 
                data = data, method = 'class')
rpart.plot(arbol)
```

**Primer nodo (arriba del todo):**

- El 50% de las canciones pertenecen al género "indie" y el 50% al género "reggaeton".Si la bailabilidad (danceability) de una canción es menor que 0.63, se sigue por el lado izquierdo. Si es mayor o igual, se sigue por el lado derecho
 
 **Split 1:**
 
- Si la bailabilidad (danceability) de una canción es menor que 0.63, que supone el 33% de las caciones, únicamente el 9% pertenecen al género "indie". 
 
- Si la bailabilidad (danceability) de una canción es mayor o igual que 0.63, que supone el 67% de las caciones, el 70% son del género "reggaeton".

**Split 2:**

- Si la energía (energy) de una canción es menor que 0.53, que supone el 10% de las caciones, únicamente el 10% pertenecen al género "indie". 

- Si la energía (energy) de una canción es mayor o igual que 0.53, que supone el 57% de las caciones, el 80% pertenecen al género "reggaeton". 

**Split 3:**

- Si la popularidad (popularity) de una canción es mayor o igual a 42, que supone el 36% de las caciones, el 89% pertenecen al género "reggaeton". 

 - Si la popularidad (popularity) de una canción es menor a 42, que supone el 21% de las caciones, el 64% pertenecen al género "indie". 
 
**Split 4:**

- Si la energía (energy) de una canción es menor a 0.69, que supone el 8% de las caciones, el 48% pertenecen al género "indie". 
- Si la energía (energy) de una canción es mayor o igual a 0.69, que supone el 12% de las caciones, el 89% pertenecen al género "reggaeton". 
  
**Split 5:**

 - Si la popularidad (popularity) de una canción es menor a 78, que supone el 6% de las caciones, el 35% pertenecen al género "indie". 
 
- Si la popularidad (popularity) de una canción es mayor o igual a 78, que supone el 2% de las caciones, el 84% pertenecen al género "reggaeton". 