---
title: "Funciones_practica"
author: "Natalia Gavaldá"
date: "2024-11-25"
output: html_document
---

```{r setup, include=FALSE}
knitr::opts_chunk$set(echo = TRUE)
```

## Funciones

```{r libraries}
library(ggplot2)
```

# Ejercicio 2.
Dibuja tres distribuciones normales con la misma media y distintas desviaciones en tres colores y formatos diferentes. Algo similar a la siguiente visualización

## Definición de funciones

```{r cars}
normal_1 <- function(x) { dnorm(x, mean = 1.5, sd = 0.8) }
normal_2 <- function(x) { dnorm(x, mean = 1.5, sd = 1.5) }
normal_3 <- function(x) { dnorm(x, mean = 1.5, sd = 0.5) }
```

## Gráfico

- Utilizamos `stat_function` para definir cada una de las distribuciones
- Escogemos `scale_color_manual` para asignar un color a cada distribución
- `labs` se utiliza para poner nombre a los ejes
- `theme` se utiliza para personalizar y añadir la leyenda


```{r grafico, warning=FALSE}
ggplot(data = data.frame(x = c(-4, 4)), aes(x = x)) +
  stat_function(fun = normal_1, aes(color = "N(μ=1.5, σ=0.8)"), linetype = "dotdash", size = 1) +
  stat_function(fun = normal_2, aes(color = "N(μ=1.5, σ=1.5)"), linetype = "dashed", size = 1) +
  stat_function(fun = normal_3, aes(color = "N(μ=1.5, σ=0.5)"), linetype = "dotted", size = 1) +
  scale_color_manual(name = "", 
                     values = c("N(μ=1.5, σ=0.8)" = "red", 
                                "N(μ=1.5, σ=1.5)" = "orange", 
                                "N(μ=1.5, σ=0.5)" = "blue")) +
  labs(x = "x", y = "y") +
  theme(legend.position = "right",
        legend.title = element_blank(),
        legend.text = element_text(size = 8))
```

# Ejercicio 3.

## Definición de funciones

```{r funciones 2}
normal_1 <- function(x) { dnorm(x, mean = 0, sd = 1) }
normal_2 <- function(x) { dnorm(x, mean = 1, sd = 1) }
```


```{r}
# Crear el rango de datos
x_vals <- seq(-3, 4, by = 0.01)

# Crear un dataframe para las áreas destacadas
areas <- data.frame(
  x = c(seq(-0.5, 0, by = 0.01), seq(0.5, 1, by = 0.01)),
  group = c(rep("area1", length(seq(-0.5, 0, by = 0.01))), 
            rep("area2", length(seq(0.5, 1, by = 0.01))))
)
```


## Gráfico

- Utilizamos `stat_function` para definir cada una de las distribuciones
- Escogemos `scale_color_manual` para asignar un color a cada distribución
- `labs` se utiliza para poner nombre a los ejes
- `theme` se utiliza para personalizar y añadir la leyenda
- `geom_area` nos colorea una parte concreta de cada uno de las distribuciones con una personalización
- `annotate` nos permite añadir texto u otros elementos gráficos como las curvas


```{r grafico 2, warning=FALSE}
ggplot(data = data.frame(x = c(-4, 4)), aes(x = x)) +
  stat_function(fun = normal_1, aes(color = "N(μ=0, σ=1)"), linetype = "dotdash", size = 1) +
  stat_function(fun = normal_2, aes(color = "N(μ=1, σ=1)"), linetype = "dashed", size = 1) +
  scale_color_manual(name = "Legend", 
                     values = c("N(μ=0, σ=1)" = "red", 
                                "N(μ=1, σ=1)" = "orange")) +
  geom_area(data = subset(areas, group == "area1"), aes(x = x, y = normal_1(x)), fill = "pink", alpha = 0.5) +
  geom_area(data = subset(areas, group == "area2"), aes(x = x, y = normal_2(x)), fill = "orange", alpha = 0.5) +
  labs(x = "Valores de x", y = "Probabilidad") +
  annotate("text", x = 0.5, y = 0.42, label = "P(-0.5<X<0) = P(0.5<X<0)", size = 3) +
  annotate("curve", 
           x = -1, y = 0.42, xend = -1, yend = 0.35, curvature = 0.8,
           arrow = arrow(length = unit(0.2, "cm"), type = "closed"), 
           color = "red", size = 1) +
  annotate("curve", 
           x = 2, y = 0.42, xend = 1.2, yend = 0.35, curvature = -0.8,
           arrow = arrow(length = unit(0.2, "cm"), type = "closed"), 
           color = "orange", size = 1, linetype = "dotdash") +
  theme(legend.position = "right",
        plot.title = element_text(hjust = 0.5, size = 16),
        legend.title = element_blank(),
        legend.text = element_text(size = 8))
```


