---
title: "Entregable 2"
author: "Natalia Gavaldá"
date: "2024-11-03"
output: html_document
---

```{r setup, include=FALSE}
knitr::opts_chunk$set(echo = TRUE)
```

## Base de datos

La base de datos escogida con canciones de spotify donde tenemos variables como el índice de popularidad de una canción o de lo bailable que es una canción. También tenemos variables como es la duració de la canción, los artistas que participan en ella o el álbum al que pertenece la canción.

Utilizaremos esta base de datos para analizar si la popularidad de una canción esta relacionada con lo bailable que es la misma. 


```{r wooldridge}
library(datasets)

path = "/Users/jjmilla/Repositorios/master-umh-stat/master-umh-stat/Estadistica/datos/spotify.csv"

data <- read.csv(path)

variables = c("track_genre", "duration_ms", "danceability", "track_id", "artists", "album_name", "track_name", "popularity" )
track_genre = c("pop", "techno", "reggaeton", "indie")

data <- data[(data$track_genre %in% track_genre), variables]

head(data)

dim(data)

```




```{r wooldridge}
library(wooldridge)
data("wage1")
str(wage1)
head(wage1)
```

## Gráfico

You can also embed plots, for example:

```{r pressure, echo=FALSE}
plot(pressure)
```

Note that the `echo = FALSE` parameter was added to the code chunk to prevent printing of the R code that generated the plot.
