---
title: "Entregable 2"
author: "Natalia Gavaldá"
date: "2024-11-03"
output: html_document
---

```{r setup, include=FALSE}
library(ggplot2)
library(RColorBrewer)
library(wordcloud)
```

## Base de datos

La base de datos escogida con canciones de spotify donde tenemos variables como el índice de popularidad de una canción o de lo bailable que es una canción. También tenemos variables como es la duració de la canción, los artistas que participan en ella o el álbum al que pertenece la canción.

Utilizaremos esta base de datos para analizar si la popularidad de una canción esta relacionada con lo bailable que es la misma. 

Caracteristicas de nuestra base de datos: 

- **Numero de observaciones 4000**
- **Número de columnas 8**


```{r spotify.csv}

path = "/Users/jjmilla/Repositorios/master-umh-stat/master-umh-stat/Estadistica/datos/spotify.csv"

data_spotify <- read.csv(path)

variables = c("track_genre", "duration_ms", "danceability", "track_id", "artists", "album_name", "track_name", "popularity" )
track_genre = c("pop", "techno", "reggaeton", "indie")

data <- data_spotify[(data_spotify$track_genre %in% track_genre), variables]

```



## Gráfico


```{r pressure, warning=FALSE}
# Crear el gráfico de dispersión
ggplot(data, aes(x = danceability, y = popularity, color = track_genre)) +
  geom_point(alpha = 0.7) + # Puntos transparentes para evitar saturación
  labs(
    title = "Relación entre popularity y danceability de los géneros",
    x = "Índice de danceability",
    y = "Índice de popularity",
    color = "Género"
  ) +
  theme_minimal() + # Tema limpio y profesional
  theme(
    plot.title = element_text(hjust = 0.5) # Centrar el título
  )
```

## Conclusiones:
- **Reggaeton** (color azul): Tiende a ocupar valores altos de bailabilidad (entre 0.6 y 0.8) y de popularidad. Esto es esperado con la percepción social de que el reggaeton se enfoca en canciones muy bailables y muchas salas de baile utilizan este género.

- **Techno** (violeta): Aunque tiene alta bailabilidad, sus canciones parecen tener menor popularidad en general. Esto puede debese a que el Techno es un género que no es tan popular en toda la sociedad, si no que puede gustar únicamente a un nicho de la misma.

- **Pop** (verde): Se encuentra en todos los rangos de popularidad y bailabilidad, cosa que encaja con que las listas más escuchadas a nivel nacional están compuestas por canciones de este género.

- **Indie** (rojo): Su popularidad parece estar concentrada en valores más bajos y su bailabilidad tiene una distribución más amplia, lo que podría reflejar que este género no prioriza que las canciones son bailables como otros géneros.

## Worldcloud

```{r preparacion_datos}
# Agrupar por género y calcular la media de popularidad
wordcloud_genre_data <- aggregate(popularity ~ track_genre, data = data_spotify, FUN = mean)

# Seleccionar únicamente 20 géneros
#wordcloud_genre_data <- wordcloud_genre_data[1:15, ]

# Renombrar las columnas para que sean compatibles con el Wordcloud
colnames(wordcloud_genre_data) <- c("word", "mean_popularity")
```


```{r Wordcloud, warning=FALSE}
# Generar el Wordcloud
wordcloud(
  words = wordcloud_genre_data$word, 
  freq = wordcloud_genre_data$mean_popularity, 
  random.order = FALSE,
  colors = rainbow(24),
  max.words = 20 # Limitar el número máximo de palabras
)

# Título opcional
title(main = "Wordcloud de canciones de Spotify")
```

