---
title: "Práctica 2. Modelos aditivos y benchmarking"
subtitle: "Análisis de la eficiencia y la productividad"
author: "..."
date: "13 de Abril de 2023"
output:
  rmdformats::readthedown:
    embed_resources: true
    standalone: true
---

```{=html}
<style>
  body {
    text-align: justify;
  }
</style>
```
```{r setup, include=FALSE}
knitr::opts_chunk$set(echo = TRUE, message = FALSE, warning = FALSE)
```

# Librerías y bases de datos

```{r librerías}
# cargamos librerías adicionales para la realización de la práctica
library(dplyr)
library(ggplot2)
library(readxl)
library(lpSolveAPI)
library(knitr)
```

Cargamos la bases de datos `internet` y `ATP` disponible en el campus UMH:

```{r BDs}
internet <- read_excel("Datasets/internet firms.xlsx")
companies <- internet$company
internet <- as.data.frame(internet[, 2:7])
names(internet) <- c(
  "visitors", "employee", "marketing", "developm", # inputs
  "customers", "revenue" # outputs
  )
rownames(internet) <- companies
```

Creamos el *toy dataset* (`A`):

```{r toyDatasets}
A <- data.frame (
  employee = c(2, 3, 3, 4, 5, 5, 6, 8, 4, 10),
  sale = c(3, 5, 4, 5, 6, 4, 5, 7, 2, 5)
)
row.names(A) <- c("A", "B", "C", "D", "E", "F", "G", "H", "I", "J")
```

Creamos una base de datos simulada (`B`):

```{r simul.data, echo = TRUE, eval = TRUE}
# fijamos una semilla
set.seed(314)

# input 1: x1
x1 <- runif(n = 25, min = 1, max = 10)

# frontera teórica: yD
yD <- log(x1) + 3

# ineficiencia: uk
uk <- abs(rnorm(n = 25, mean = 0.3, sd = 1.5))

# output 1: y1
y1 <- yD - uk 
  
# data.frame
B <- data.frame(x = x1, y = y1, yD = yD)
```

# Ejercicio 1

### Función para calcular los *scores* de eficiencia bajo orientación (radial) *output*:

```{r radial.output}
rad_out <- function (
    tech_xmat,
    tech_ymat,
    eval_xmat,
    eval_ymat,
    convexity,
    returns
    ) {

  # número de DMUs en la tecnología
  tech_dmu <- nrow(tech_xmat)

  # número de DMUs a evaluar
  eval_dmu <- nrow(eval_xmat)

  # inicializamos el vector de scores y de bechmarking
  scores <- matrix(nrow = eval_dmu, ncol = 1)
  benchs <- matrix(nrow = eval_dmu, ncol = tech_dmu)

  # número de inputs y de outputs
  nX <- ncol(tech_xmat)
  nY <- ncol(tech_ymat)

  for (d in 1:eval_dmu) {

    objVal <- matrix(ncol = 1 + tech_dmu, nrow = 1)
    objVal[1] <- 1

    lps <- make.lp(nrow = 0, ncol = 1 + tech_dmu)
    lp.control(lps, sense = 'max')
    set.objfn(lps, objVal)

    # inputs
    for (xi in 1:nX) {
      add.constraint(lps, xt = c(0, tech_xmat[, xi]), "<=",  rhs = eval_xmat[d, xi])
    }

    # outputs
    for (yi in 1:nY) {
      add.constraint(lps, xt = c(- eval_ymat[d, yi], tech_ymat[, yi]), ">=", rhs = 0)
    }

    # technology
    if (returns == "variable") {
      if (convexity) {
        add.constraint(lprec = lps, xt = c(0, rep(1, tech_dmu)), type = "=", rhs = 1)
      } else {
        add.constraint(lprec = lps, xt = c(0, rep(1, tech_dmu)), type = "=", rhs = 1)
        set.type(lps, columns = 1:tech_dmu + 1, type = c("binary"))
      }
    }

    solve(lps)
    scores[d, ] <- get.objective(lps)
    
    # DMUs de referencia
    benchs[d, ] <- get.variables(lps)[2:(1 + tech_dmu)]
  }

  return(list("score" = scores, "bench" = benchs))
}
```

### Función para calcular los *scores* de eficiencia bajo orientación (radial) *input*:

```{r radial.input}
rad_inp <- function (
    tech_xmat, 
    tech_ymat, 
    eval_xmat, 
    eval_ymat, 
    convexity, 
    returns
    ) {

  # número de DMUs en la tecnología
  tech_dmu <- nrow(tech_xmat)

  # número de DMUs a evaluar
  eval_dmu <- nrow(eval_xmat)

  # inicializamos el vector de scores y de bechmarking
  scores <- matrix(nrow = eval_dmu, ncol = 1)
  benchs <- matrix(nrow = eval_dmu, ncol = tech_dmu)

  # número de inputs y de outputs
  nX <- ncol(tech_xmat)
  nY <- ncol(tech_ymat)

  for (d in 1:eval_dmu) {

    objVal <- matrix(ncol = 1 + tech_dmu, nrow = 1)
    objVal[1] <- 1

    lps <- make.lp(nrow = 0, ncol = 1 + tech_dmu)
    lp.control(lps, sense = 'min')
    set.objfn(lps, objVal)

    # inputs
    for (xi in 1:nX) {
      add.constraint(lps, xt = c(- eval_xmat[d, xi], tech_xmat[, xi]), "<=",  rhs = 0)
    }

    # outputs
    for (yi in 1:nY) {
      add.constraint(lps, xt = c(0, tech_ymat[, yi]), ">=", rhs = eval_ymat[d, yi])
    }

    # technology
    if (returns == "variable") {
      if (convexity) {
        add.constraint(lprec = lps, xt = c(0, rep(1, tech_dmu)), type = "=", rhs = 1)
      } else {
        add.constraint(lprec = lps, xt = c(0, rep(1, tech_dmu)), type = "=", rhs = 1)
        set.type(lps, columns = 1:tech_dmu + 1, type = c("binary"))
      }
    }

    solve(lps)
    scores[d, ] <- get.objective(lps)
    
    # DMUs de referencia
    benchs[d, ] <- get.variables(lps)[2:(1 + tech_dmu)]
  }

  return(list("score" = scores, "bench" = benchs))
}
```

### Función para calcular los *scores* de eficiencia bajo distancia direccional:

```{r dis.dir, echo = TRUE, eval = TRUE}
ddf <- function (
    tech_xmat, 
    tech_ymat, 
    eval_xmat, 
    eval_ymat, 
    direction, 
    convexity, 
    returns
    ) {

  # número de DMUs en la tecnología
  tech_dmu <- nrow(tech_xmat)

  # número de DMUs a evaluar
  eval_dmu <- nrow(eval_xmat)
  
  # inicializamos el vector de scores y de benchmarking
  scores <- matrix(nrow = eval_dmu, ncol = 1)
  benchs <- matrix(nrow = eval_dmu, ncol = tech_dmu)

  # number of inputs and outputs
  nX <- ncol(tech_xmat)
  nY <- ncol(tech_ymat)

  for (d in 1:eval_dmu) {
    objVal <- matrix(ncol = 1 + tech_dmu, nrow = 1)
    objVal[1] <- 1

    # structure for lpSolve
    lps <- make.lp(nrow = 0, ncol = 1 + tech_dmu)
    lp.control(lps, sense = 'max')
    set.objfn(lps, objVal)

    if (direction == "mean") {
      G_x <- matrix(colMeans(tech_xmat), nrow = 1)
      G_y <- matrix(colMeans(tech_ymat), nrow = 1)
      
    } else {
      G_x <- matrix(eval_xmat[d, ], nrow = 1)
      G_y <- matrix(eval_ymat[d, ], nrow = 1)
    }

    # inputs
    for (xi in 1:nX) {
      add.constraint(lps, xt = c(G_x[, xi], tech_xmat[, xi]), "<=",  rhs = eval_xmat[d, xi])
    }

    # outputs
    for (yi in 1:nY) {
      add.constraint(lps, xt = c(- G_y[, yi], tech_ymat[, yi]), ">=", rhs =  eval_ymat[d, yi])
    }

    # technology
    if (returns == "variable") {
      if (convexity) {
        add.constraint(lprec = lps, xt = c(0, rep(1, tech_dmu)), type = "=", rhs = 1)
      } else {
        add.constraint(lprec = lps, xt = c(0, rep(1, tech_dmu)), type = "=", rhs = 1)
        set.type(lps, columns = 1:tech_dmu + 1, type = c("binary"))
      }
    }

    solve(lps)
    scores[d, ] <- get.objective(lps)
    
    # DMUs de referencia
    benchs[d, ] <- get.variables(lps)[2:(1 + tech_dmu)]
  }

  return(list("score" = scores, "bench" = benchs))
}
```

### eff_scores()

```{r eff.scores.function, echo = TRUE, eval = TRUE}
eff_scores <- function (
    tech_xmat,
    tech_ymat,
    eval_xmat,
    eval_ymat,
    convexity = TRUE,
    returns = "variable",
    measure = "rad_out",
    direction = NULL,
    rownames = NULL
    ) {
  
  if (measure == "rad_out") {
    # radial output
    model <- rad_out (
      tech_xmat = tech_xmat,
      tech_ymat = tech_ymat,
      eval_xmat = eval_xmat,
      eval_ymat = eval_ymat,
      convexity = convexity,
      returns = returns
      )
    
  } else if (measure == "rad_inp") {
    # radial input
    model <- rad_inp (
      tech_xmat = tech_xmat,
      tech_ymat = tech_ymat,
      eval_xmat = eval_xmat,
      eval_ymat = eval_ymat,
      convexity = convexity,
      returns = returns
      )
    
  } else if (measure == "ddf") {
    # distancia direccional
    model <- ddf (
      tech_xmat = tech_xmat,
      tech_ymat = tech_ymat,
      eval_xmat = eval_xmat,
      eval_ymat = eval_ymat,
      convexity = convexity,
      returns = returns,
      direction = direction
      )
  
  } else {
    stop(print(paste(measure, "no disponible")))
  }
  
  if (!is.null(rownames)) {
    row.names(model$scores) <- rownames
  }

  return(model)
}
```

```{r ejercicio1, echo = TRUE, eval = TRUE}
# scores: medida radial input
A$rad_inp <- eff_scores (
  tech_xmat = as.matrix(A[, 1]),
  tech_ymat = as.matrix(A[, 2]),
  eval_xmat = as.matrix(A[, 1]),
  eval_ymat = as.matrix(A[, 2]),
  convexity = TRUE, 
  returns = "variable", 
  measure = "rad_inp",
)

# scores: medida radial output
A$rad_out <- eff_scores (
  tech_xmat = as.matrix(A[, 1]),
  tech_ymat = as.matrix(A[, 2]),
  eval_xmat = as.matrix(A[, 1]),
  eval_ymat = as.matrix(A[, 2]),
  convexity = TRUE, 
  returns = "variable", 
  measure = "rad_out",
)

# frontera: medida radial input
A$frontier_x <- A$rad_inp$score * A$employee

# frontera: medida radial output
A$frontier_y <- A$rad_out$score * A$sale

# debemos ordenar los datos para que ggplot2 represente la frontera correctamente:
A_sorted_x <- A %>% arrange(sale, frontier_x)
A_sorted_y <- A %>% arrange(employee, frontier_y)

ggplot(A) +
  geom_point(aes(x = employee, y = sale)) +
  geom_text(aes(x = employee, y = sale, label = rownames(A)), hjust = 1.8, vjust = 1.3) +
  geom_path(data = A_sorted_x, aes(x = frontier_x, y = sale)) +
  geom_path(data = A_sorted_y, aes(x = employee, y = frontier_y)) +
  geom_point(aes(x = frontier_x, y = sale, color = "Input"), size = 3, alpha = 0.3) +
  geom_point(aes(x = employee, y = frontier_y, color = "Output"), size = 3, alpha = 0.3) +
  annotate("text", x = 2.2, y = 1.8, label = "I'", color = "red") +
  annotate("text", x = 10, y = 6.7, label = "J'", color = "red") +
  expand_limits(x = 0, y = 0) +
  guides(color = guide_legend(title = "Proyección")) +
  theme_bw() +
  theme(legend.position = c(0.90, 0.2))
```

# Ejercicio 2

### Función para calcular los *scores* de eficiencia bajo orientación (radial) *output* en "2 etapas":

```{r radial.output.2}
rad_out <- function (
    tech_xmat,
    tech_ymat,
    eval_xmat,
    eval_ymat,
    convexity,
    returns
  ) {
  
  # número de DMUs en la tecnología
  tech_dmu <- nrow(tech_xmat)

  # número de DMUs a evaluar
  eval_dmu <- nrow(eval_xmat)
  
  # número de inputs y de outputs
  nX <- ncol(tech_xmat)
  nY <- ncol(tech_ymat)

  # inicializamos el vector de scores, de bechmarking y de slacks
  scores <- matrix(nrow = eval_dmu, ncol = 1) # puntos a evaluar, tantos como dmu
  slacks <- matrix(nrow = eval_dmu, ncol = nX + nY) # slacks
  benchs <- matrix(nrow = eval_dmu, ncol = tech_dmu) # DMUs de referencia

  for (d in 1:eval_dmu) {
    # función objetivo
    objVal <- matrix(ncol = 0, nrow = 1 + nX + nY + tech_dmu)
    objVal[1] <- 1
    
    # estructura para lpSolve
    lps <- make.lp(nrow = 0, ncol = 1 + nX + nY + tech_dmu)
    lp.control(lps, sense = "max")
    set.objfn(lps, objVal)

    for(xi in 1:nX) {
      # slacks para inputs
      x.slack <- rep(0, nX)
      x.slack[xi] <- 1
      x_slacks <- c(x.slack, rep(0, nY), rep(0, tech_dmu))
      
      add.constraint(lps, xt = c(0, x.slack, tech_xmat[,xi]), "=",  rhs = eval_xmat[d,xi])
    }
    
    for(yi in 1:nY) {
      # slacks para outputs
      y.slack <- rep(0, nY)
      y.slack[yi] <- -1
      y_slacks <- c(0, rep(0, nX), y.slack)
      
      add.constraint(lps, xt = c(-eval_ymat[d,xi], y_slacks, tech_ymat[,yi]), "=", rhs = 0)
    }
    
    if (returns == "variable") {
      if (convexity) {
        add.constraint(
          lprec = lps, xt = c(rep(0, 1 + nX + nY), rep(1, tech_dmu)), type = "=", rhs = 1
          ) 
      } else {
        add.constraint(
          lprec = lps, xt = c(rep(0, 1 + nX + nY), rep(1, tech_dmu)), type = "=", rhs = 1
          )
        set.type(lps, columns = 1:tech_dmu + (1 + nX + nY), type = c("binary"))
      }
    }
    
    solve(lps)
    scores[d, ] <- get.variables(lps)[1]
    
    # slacks
    slacks[d, ] <- get.variables(lps)[2:(1 + nX + nY)]
    
    # DMUs de referencia
    benchs[d, ] <- get.variables(lps)[(2 + nX + nY):(1 + nX + nY + tech_dmu)]
  }
  
  # nombres: score, slacks, lambdas
  colnames(scores) <- "rad_out"
  colnames(slacks)  <- c(paste("s_x", 1:nX, sep = ""), paste("s_y", 1:nY, sep = ""))
  colnames(benchs) <- paste("lmb", 1:tech_dmu, sep = "")
  
  return(list("score" = scores, "slacks" = slacks, "bench" = benchs))
}
```

### Función para calcular los *scores* de eficiencia bajo orientación (radial) *input* en "2 etapas":

```{r radial.input.2, echo = TRUE, eval = TRUE}
rad_inp <- function (
    tech_xmat,
    tech_ymat,
    eval_xmat,
    eval_ymat,
    convexity,
    returns
  ) {
  
  # número de DMUs en la tecnología
  tech_dmu <- nrow(tech_xmat)

  # número de DMUs a evaluar
  eval_dmu <- nrow(eval_xmat)
  
  # número de inputs y de outputs
  nX <- ncol(tech_xmat)
  nY <- ncol(tech_ymat)

  # inicializamos el vector de scores, de bechmarking y de slacks
  scores <- matrix(nrow = eval_dmu, ncol = 1) # puntos a evaluar, tantos como dmu
  slacks <- matrix(nrow = eval_dmu, ncol = nX + nY) # slacks
  benchs <- matrix(nrow = eval_dmu, ncol = tech_dmu) # DMUs de referencia

  for (d in 1:eval_dmu) {
    # función objetivo
    objVal <- matrix(ncol = 0, nrow = 1 + nX + nY + tech_dmu)
    objVal[1] <- 1
    
    # estructura para lpSolve
    lps <- make.lp(nrow = 0, ncol = 1 + nX + nY + tech_dmu)
    lp.control(lps, sense = "max")
    set.objfn(lps, objVal)

    for(xi in 1:nX) {
      # slacks para inputs
      x.slack <- rep(0, nX)
      x.slack[xi] <- 1
      x_slacks <- c(x.slack, rep(0, nY), rep(0, tech_dmu))
      
      add.constraint(lps, xt = c(0, x.slack, tech_xmat[,xi]), "=",  rhs = eval_xmat[d,xi])
    }
    
    for(yi in 1:nY) {
      # slacks para outputs
      y.slack <- rep(0, nY)
      y.slack[yi] <- -1
      y_slacks <- c(0, rep(0, nX), y.slack)
      
      add.constraint(lps, xt = c(-eval_ymat[d,xi], y_slacks, tech_ymat[,yi]), "=", rhs = 0)
    }
    
    if (returns == "variable") {
      if (convexity) {
        add.constraint(
          lprec = lps, xt = c(rep(0, 1 + nX + nY), rep(1, tech_dmu)), type = "=", rhs = 1
          ) 
      } else {
        add.constraint(
          lprec = lps, xt = c(rep(0, 1 + nX + nY), rep(1, tech_dmu)), type = "=", rhs = 1
          )
        set.type(lps, columns = 1:tech_dmu + (1 + nX + nY), type = c("binary"))
      }
    }
    
    solve(lps)
    scores[d, ] <- get.variables(lps)[1]
    
    # slacks
    slacks[d, ] <- get.variables(lps)[2:(1 + nX + nY)]
    
    # DMUs de referencia
    benchs[d, ] <- get.variables(lps)[(2 + nX + nY):(1 + nX + nY + tech_dmu)]
  }
  
  # nombres: score, slacks, lambdas
  colnames(scores) <- "rad_inp"
  colnames(slacks)  <- c(paste("s_x", 1:nX, sep = ""), paste("s_y", 1:nY, sep = ""))
  colnames(benchs) <- paste("lmb", 1:tech_dmu, sep = "")
  
  return(list("score" = scores, "slacks" = slacks, "bench" = benchs))
}
```

# Ejercicio 3

```{r 2etapas_I}
inp_2etapas <- ...

res_inp_2etapas <- cbind (
  inp_2etapas$score,
  inp_2etapas$slacks,
  inp_2etapas$bench
)

rownames(res_inp_2etapas) <- LETTERS[1:10]

kable(res_inp_2etapas)
```

```{r 2etapas_O}
out_2etapas <- ...

res_out_2etapas <- cbind (
  out_2etapas$score,
  out_2etapas$slacks,
  out_2etapas$bench
)

rownames(res_out_2etapas) <- LETTERS[1:10]

kable(res_out_2etapas)
```

# Ejercicio 4

### Función para calcular los *scores* de eficiencia bajo un modelo aditivo:

```{r wam.function}
wam <- function (
    tech_xmat, 
    tech_ymat, 
    eval_xmat, 
    eval_ymat, 
    weights, 
    convexity, 
    returns
    ) {

  # número de DMUs en la tecnología
  tech_dmu <- nrow(tech_xmat)

  # número de DMUs para ser evaluados
  eval_dmu <- nrow(eval_xmat)
  
  # número de inputs y de outputs
  nX <- ncol(tech_xmat)
  nY <- ncol(tech_ymat)

  # inicializamos el vector de scores, slacks y de bechmarking
  scores <- matrix(nrow = eval_dmu, ncol = 1)
  slacks <- matrix(nrow = eval_dmu, ncol = nX + nY)
  benchs <- matrix(nrow = eval_dmu, ncol = tech_dmu)

  for (d in 1:eval_dmu) {

    # objective function
    objVal <- matrix(ncol = nX + nY + tech_dmu, nrow = 1)

    # Weights
    if (weights == "WAM") {
      # Weighted Additive Model
      objVal[...] <- ...

    } else if (weights == "MIP") {
      # Measure of Inefficiency Proportions
      objVal[...] <- ...

    } else if (weights == "NOR") {
      # Normalized Weighted Additive Model
      objVal[...] <- ...

    } else if (weights == "RAM") {
      # Range Adjusted Measure
      xranges <- ...
      yranges <- ...
      objVal[...] <- ...

    } else if (weights == "BAM") {
      # Bounded Adjusted Measure
      p1 <- ...
      p2 <- ...
      objVal[...] <- ...

    } else {
      stop(print(paste(weights, "no disponibles")))
    }

    # structure for lpSolve
    lps <- make.lp(nrow = 0, ncol = ...)
    lp.control(lps, sense = ...)
    set.objfn(lps, objVal)

    # inputs
    for (xi in 1:nX) {
      x_slack <- ...
      x_slack[xi] <- ...
      x_slack <- ...

      add.constraint(lps, xt = ..., ..., rhs = ...)
    }

    # outputs
    for (yi in 1:nY) {
      y_slack <- ...
      y_slack[yi] <- ...
      y_slack <- ...

      add.constraint(lps, xt = ..., ..., rhs = ...)
    }

    if (returns == "variable") {
      if (convexity) {
        add.constraint(lprec = lps, xt = c(rep(0, nX + nY), rep(1, tech_dmu)), type = "=", rhs = 1)
      } else {
        add.constraint(lprec = lps, xt = c(rep(0, nX + nY), rep(1, tech_dmu)), type = "=", rhs = 1)
        set.type(lps, columns = 1:tech_dmu + (nX + nY), type = c("binary"))
      }
    }

    solve(lps)
    scores[d, ] <- ...
    
    # slacks
    slacks[d, ] <- ...
    
    # DMUs de referencia
    benchs[d, ] <- ...
  }
  
  # nombres: score, slacks, lambdas
  colnames(scores) <- weights
  colnames(slacks)  <- c(paste("s_x", 1:nX, sep = ""), paste("s_y", 1:nY, sep = ""))
  colnames(benchs) <- paste("lmb", 1:tech_dmu, sep = "")
  
  return(list("score" = scores, "slacks" = slacks, "bench" = benchs))
}
```

### eff_scores()

```{r eff.scores.function.wam}
eff_scores <- function (
    tech_xmat,
    tech_ymat,
    eval_xmat,
    eval_ymat,
    convexity = TRUE,
    returns = "variable",
    measure = "rad_out",
    direction = NULL,
    weights = NULL,
    rownames = NULL
    ) {
  
  if (measure == "rad_out") {
    # radial output
    model <- rad_out (
      tech_xmat = tech_xmat,
      tech_ymat = tech_ymat,
      eval_xmat = eval_xmat,
      eval_ymat = eval_ymat,
      convexity = convexity,
      returns = returns
      )
    
  } else if (measure == "rad_inp") {
    # radial input
    model <- rad_inp (
      tech_xmat = tech_xmat,
      tech_ymat = tech_ymat,
      eval_xmat = eval_xmat,
      eval_ymat = eval_ymat,
      convexity = convexity,
      returns = returns
      )
    
  } else if (measure == "ddf") {
    # distancia direccional
    model <- ddf (
      tech_xmat = tech_xmat,
      tech_ymat = tech_ymat,
      eval_xmat = eval_xmat,
      eval_ymat = eval_ymat,
      convexity = convexity,
      returns = returns,
      direction = direction
      )
  
  } else if (measure == "wam") {
    # weighted additive model
    model <- wam (
      tech_xmat = tech_xmat,
      tech_ymat = tech_ymat,
      eval_xmat = eval_xmat,
      eval_ymat = eval_ymat,
      convexity = convexity,
      returns = returns,
      weights = weights
      )
    
  } else {
    stop(print(paste(measure, "no disponible")))
  }
  
  if (!is.null(rownames)) {
    row.names(model$score) <- rownames
  }

  return(model)
}
```

# Ejercicio 6

**Apartado a)**

```{r benchmarking.analysis}
# matriz de inputs
X_mat <- as.matrix(internet[, 1:4])

# matriz de outputs
Y_mat <- as.matrix(internet[, 5:6])

# creamos una lista donde cada elemento es el data.frame devuelto por un modelo aditivo:
additive_models <- list (
  "WAM" = ...,
  "MIP" = ...,
  "NOR" = ...,
  "RAM" = ...,
  "BAM" = ...
  )

# creamos un data.frame para almacenar los scores de eficiencia de los 5 modelos:
add_scores <- data.frame(
  "Companies" = companies,
  "WAM" = rep(NA, nrow(internet)),
  "MIP" = rep(NA, nrow(internet)),
  "NOR" = rep(NA, nrow(internet)),
  "RAM" = rep(NA, nrow(internet)),
  "BAM" = rep(NA, nrow(internet))
  )

# añadimos los scores de eficiencia en su columna correspondiente:
for (i in 1:length(additive_models)) {
  add_scores[, i + 1] <- round(additive_models[[i]][[1]][, 1], 2)
}

# obtenemos la tabla de resultados para: eBay, Beyond.com, Drugstore.com
kableExtra::kbl(add_scores[c(4, 9, 13), ], booktabs = T)
```

**Apartado b)**

```{r boxplot}
# reorganizamos los datos para que el modelo sea una variable del data.frame (excluimos BAM)
add_scores_melted <- reshape2::melt(add_scores[, - 6], id = "Companies")
names(add_scores_melted) <- c("companies", "model", "score")

ggplot(add_scores_melted, aes(x = model, y = score, fill = model)) +
  geom_boxplot() +
  geom_jitter(color = "black", alpha = 0.5) +
  facet_wrap(~ model, scales = "free_y") +
  theme_bw() +
  theme(legend.position = "None") +
  xlab("Additive Model") + 
  ylab("Score")
```

# Ejercicio 7

```{r ex7}
# matriz de inputs
X_mat <- as.matrix(internet[, 1:4])

# matriz de outputs
Y_mat <- as.matrix(internet[, 5:6])

# scores de eficiencia mediante MIP
mip <- ...

# scores
mip$score[c(2, 6, 10, 18), "MIP"]

# slacks
round(mip$slack[c(2, 6, 10, 18), ], 2)

# benchmarking
round(mip$bench[c(2, 6, 10, 18), c(2, 4, 5, 6, 7, 11, 12, 14, 15, 19, 20, 21, 22)], 2)
```

# Ejercicio 8

```{r onion, echo = TRUE, eval = TRUE}
# ======= #
# level 1 #
# ======= #

# dmu indexes
dmus1 <- c(1:25)

# efficiency scores
rad_inp1 <- eff_scores (
  tech_xmat = as.matrix(B[, 1]),
  tech_ymat = as.matrix(B[, 2]),
  eval_xmat = as.matrix(B[, 1]),
  eval_ymat = as.matrix(B[, 2]),
  convexity = TRUE,
  returns = "variable",
  measure = "rad_inp"
)$score

# efficient DMUs
eff_lvl1 <- ifelse(1 - rad_inp1 < 1e-2, 1, 0)
one_lvl1 <- dmus1[as.logical(eff_lvl1)]

# ======= #
# level 2 #
# ======= #

# dmu indexes
...

# efficiency scores
...

# efficient DMUs
...
...

# ======= #
# level 3 #
# ======= #

# dmu indexes
...

# efficiency scores
...

# efficient DMUs
...
...

B_level1 <- cbind(B[dmus1, ], rad_inp1)
B_level1$DEA1 <- B_level1[, "x"] *  B_level1[, "rad_inp"]
B_level1 <- B_level1 %>% arrange(y, - DEA1)

B_level2 <- cbind(B[dmus2, ], rad_inp2)
B_level2$DEA2 <- B_level2[, "x"] *  B_level2[, "rad_inp"]
B_level2 <- B_level2 %>% arrange(y, - DEA2)

B_level3 <- cbind(B[dmus3, ], rad_inp3)
B_level3$DEA3 <- B_level3[, "x"] *  B_level3[, "rad_inp"]
B_level3 <- B_level3 %>% arrange(y, - DEA3)

ggplot() +
  geom_point(data = B, aes(x = x, y = y)) +
  geom_path(data = B_level1, aes(x = DEA1, y = y, color = "DEA nivel 3")) +
  geom_path(data = B_level2, aes(x = DEA2, y = y, color = "DEA nivel 2")) +
  geom_path(data = B_level3, aes(x = DEA3, y = y, color = "DEA nivel 1")) +
  expand_limits(x = 0, y = 0) +
  guides(color = guide_legend(title = "Nivel")) +
  theme_bw() +
  theme(legend.position = c(0.90, 0.2))
```

